最高法院刑事判決　　　　　　九十六年度台上字第三八二六號
上　訴　人　乙○○
選任辯護人　盧國勳律師
　　　　　　陳怡文律師
上　訴　人　甲○○
上列上訴人等因違反毒品危害防制條例案件，不服台灣高等法院
中華民國九十六年五月八日第二審判決（九十六年度上訴字第一
０三０號，起訴案號：台灣台北地方法院檢察署九十五年度偵字
第八六四０號），提起上訴，本院判決如下：
    主  文
原判決撤銷，發回台灣高等法院。
    理  由
本件原判決認定：上訴人甲○○、乙○○（下稱上訴人等二人）
明知PMA（俗稱搖頭丸）屬毒品危害防制條例第二條第二項第二
款規定之第二級毒品；愷他命（K他命）屬同條項第三款所定之
第三級毒品；硝西泮（俗稱一粒眠）則為同條項第四款列管之第
四級毒品，均不得持有或販賣。竟基於販賣第二、三、四級毒品
之概括犯意聯絡，自民國九十五年一月間某日起至同年四月十三
日止，由甲○○使用0000000000、0000000000號、乙○○使用00
00000000、0000000000號行動電話為聯絡工具，以含第二級毒品
PMA 成分之搖頭丸每顆新台幣（下同）二百元、二百五十元、三
百元不等；第三級毒品愷他命每包（約０﹒七公克）八百元或毛
重一公克一千元；第四級毒品一粒眠每二十顆五百元之價格，先
由甲○○與買家談妥價格後，再由乙○○出面交貨並收取現金，
或由買家直接與乙○○聯繫，乙○○再向甲○○詢價並調毒品之
方式，與買家相約在台北市中山區○○○路附近之咖啡店或其他
不詳地址友人家中，共同連續販賣第二級毒品搖頭丸、第三級毒
品愷他命、第四級毒品一粒眠予林妍柔及真實姓名年籍不詳綽號
「小閩」、「阿文」、「大文」、「小黑」等人多次（詳如原判
決《下同》附表一所示）。甲○○從中賺取每單位價差一百元至
三百元不等，乙○○則可自甲○○處取得免費愷他命施用，總計
犯罪所得八萬九千五百元等情。因而撤銷第一審之科刑判決，改
判仍依想像競合犯及刑法修正前連續犯之規定，論上訴人等二人
以共同連續販賣第二級毒品罪，處甲○○有期徒刑柒年捌月；乙
○○有期徒刑柒年貳月。並為相關從刑之宣告。固非無見。
惟查：（一）判決所載之事實及理由相互牴觸者，或判決之理由
前後不相一致者，均屬判決所載理由矛盾，依刑事訴訟法第三百
七十九條第十四款之規定，其判決當然為違背法令，足以構成撤
銷之原因。原判決事實認定：上訴人等二人販賣毒品之價格為含
第二級毒品 PMA成分之搖頭丸每顆二百元、二百五十元、三百元
不等；第三級毒品愷他命每包（約０﹒七公克）八百元或毛重一
公克一千元；第四級毒品一粒眠每二十顆五百元等情（原判決第
二頁第八至十一行）；然於附表一編號１、２則認定，上訴人等
二人販賣愷他命予「小閩」八十公克六萬元、販賣予「阿文」十
公克八千五百元，即前者每公克七百五十元，後者每公克八百五
十元。其事實之記載，前後不相一致。又原判決於理由載稱：林
研柔於九十五年四月十三日前數日，先與上訴人甲○○聯繫談妥
搖頭丸五顆一千元、Ｋ他命二包一千六百元、一粒眠二十顆五百
元，合計價格三千一百元後，再於九十五年四月十三日由上訴人
乙○○帶領前去向上訴人甲○○拿取毒品云云（原判決第十五頁
第三至六行，另參照第三頁第二至四行、第七頁倒數第四至七行
、第十二頁倒數第七、八行）；然於附表一編號８，就此部分則
認定：林研柔購買毒品搖頭丸五顆一千六百元、Ｋ他命二包二千
元、一粒眠二十顆五百元（以上計四千一百元）。其事實之認定
與理由之說明，亦相齟齬，有判決理由矛盾之當然違背法令。（
二）販賣毒品罪，並不以販入後復行賣出為構成要件，只要以營
利之目的，將毒品購入或賣出，有一於此，其犯罪即屬完成，如
販入後復行賣出一次，亦僅成立一販賣罪。然如販入後，分別有
多次賣出行為，如其行為係在九十五年七月一日刑法修正實行前
，且係基於概括犯意而為之，則有連續犯之適用。因之，如販入
後尚未賣出，或已賣出一次，固仍屬販賣既遂，惟如已賣出一次
後，復與買家約定再賣出，然未及交付毒品及價金，則該次之行
為即屬未遂。原判決就附表一編號８部分於備考欄載以：「未交
付」；該次販賣之價格亦不計入販賣所得；其理由之說明則以：
林研柔先與上訴人甲○○聯繫談價格後，再於九十五年四月十三
日由上訴人乙○○帶領前去向上訴人甲○○「拿取毒品並交款」
（原判決第十五頁第五、六行），其事實之記載與理由之說明已
有不一。且若該次確尚未交付毒品及價金，則就其中愷他命及搖
頭丸部分，是否屬之前販入並曾賣出後之第二次販賣行為？就一
粒眠部分，既未認定其之前已有販賣，則究否為意圖營利而販入
？如何販入？此攸關該次之交易究係販賣既遂，抑為未遂之認定
，及法律之適用，原判決未予論列說明，即逕論以販賣既遂，有
判決不備理由之違背法令。（三）原判決事實認定：上訴人等二
人係先由上訴人甲○○與買家談妥價格後，再由上訴人乙○○出
面交貨並收取現金，或由買家直接與乙○○聯繫，乙○○再向甲
○○詢價並調毒品之方式，與買家相約地點，二人共同販賣毒品
等情；惟理由之說明又援引上訴人乙○○之供承以：我幫甲○○
賣毒品，是因為甲○○會提供Ｋ他命給我施用，毒品的價格是甲
○○會先跟買方談好，我只是負責送，我自己跟甲○○買的話，
他會以七百元賣給我Ｋ他命，我沒有得到利潤，一包０﹒七、０
﹒六公克，李賣給我七百元，我再以八百或一千元代價賣出；及
上訴人甲○○稱：「是我賣 K他命給他（指上訴人乙○○）」各
等語為證據（原判決第七頁倒數第八至十一行、第十二頁第十三
、十四行、第十三頁第九、十行）。如上訴人等二人所陳不虛，
則上訴人甲○○應並有販賣愷他命予乙○○之犯罪行為，此部分
與經起訴論罪部分，有無連續犯裁判上一罪之關係？是否為起訴
效力所及，而應併予論究？即待釐清，原判決置而不論，併有可
議。以上或為上訴意旨所指摘，或為本院得依職權調查之事項，
應認原判決有撤銷發回之原因。
據上論結，應依刑事訴訟法第三百九十七條、第四百零一條，判
決如主文。
中　　華　　民　　國　九十六　年　　七　　月 　十三 　日
                      最高法院刑事第五庭
                          審判長法官  林　增　福
                                法官  邵　燕　玲
                                法官  張　清　埤
                                法官  陳　世　雄
                                法官  蔡　國　在
      本件正本證明與原本無異
                                      書  記  官
中　　華　　民　　國　九十六　年　　七　　月 　十八   日
                                                     Ｍ
